臺灣臺北地方法院刑事裁定
111年度秩抗字第23號
抗  告  人
即被移送人  段萍  


上列抗告人因違反社會秩序維護法案件，不服本院臺北簡易庭於
民國111年9月30日所為第一審裁定（111年度北秩字第161號，移
送案號：臺北市政府警察局松山分局111年6月24日北市警松分秩
字第1113009083號），提起抗告，本院管轄之第二審普通庭裁定
如下：
    主  文
抗告駁回。
    理  由
一、原裁定意旨略以：抗告人即被移送人段萍於民國111年4月12
    日，至臺北市○○區○○路00號「築間幸福鍋物台北三民店」（
    下爭本案餐廳）用餐，因其以LINE Pay消費付款，未獲回饋
    ，且懷疑店員未戴口罩與其交談，致其感染新冠肺炎，乃於
    111年4月26日、111年4月28日、111年5月23日3度到店反應
    ，然因不滿餐廳處置，遂於111年5月27日第4度前往本案餐
    廳表達訴求。當日抗告人到場後，自行拖拉取用店內座椅（
    下稱本案座椅），坐在本案餐廳櫃檯前出入口走道中間，已
    足妨害該場所之秩序，屬藉端滋擾公司行號，逾越ㄧ般人所
    能容許之合理範圍，違反社會秩序維護法第68條第2款規定
    ，審酌抗告人違法情節、手段、智識程度等一切情狀，裁處
    罰鍰新臺幣（下同）3,000元（有關抗告人所涉111年4月26
    日、111年4月28日、111年5月23日滋擾公司行號部分，原審
    裁定不罰，未據聲明不服而告確定，不另贅述）。
二、抗告意旨略以：本案事起於餐廳店員態度不佳、就信用卡消
    費回饋活動細節說明不清、拒絕重刷卡、服務生在疫情期間
    惡意取下口罩與我交談，未保持安全距離，疑似使我染疫，
    且多有其他疏失（例如：肉品太肥、青菜有蟲），經多次反
    應仍不聞不問、拒絕調閱監視錄影器所然。我為和解之故，
    於111年5月27日前往本案餐廳，因我身體狀況不佳，未打疫
    苗，確診後有嚴重後遺症，身體不適，當日復低溫下雨、衣
    著單薄，不得已才拿本案座椅坐下等待，而我雖情緒激動，
    但因病無法很大聲說話。一開始我持本案座椅坐在櫃檯前，
    後來移到走道側邊，並非走道中間，我看到有客人至櫃檯買
    單，馬上拿開本案座椅至走道角落，未影響任何人通行及店
    家營運，警察來亦立即起身，當非故意藉端滋擾公司行號，
    爰提起抗告，請求撤銷原裁定云云。
三、藉端滋擾住戶、工廠、公司行號、公共場所或公眾得出入之
    場所者，處3日以下拘留或1萬2,000元以下罰鍰，為社會秩
    序維護法第68條第2款所明定。又言論等表意自由乃憲法第1
    1條所保障之基本權利，人民在任何場所行使言論自由，既
    帶有表意溝通之性質，本難避免對場所原來秩序產生一定影
    響。而人民之自由權利雖得因為維持社會秩序之需，加以限
    制，惟其限制亦須合於比例原則，不得逾越必要之程度，方
    不致過度侵害憲法所保障之人民自由權利，在解釋、適用社
    會秩序維護法第68條第2款規定，保護場所安寧秩序之同時
    ，當須一併衡量人民表意自由之維護，以符憲法保障人民基
    本權利之旨。是以，社會秩序維護法第68條第2款規定所謂
    「藉端滋擾」，即應指行為人有滋擾場所之本意，以言語、
    行動等方式，藉特定事端擴大發揮，逾越該事端在一般社會
    大眾觀念中所容許之合理範圍，而擾及場所之安寧秩序致難
    以維持或回復者而言。
四、經查：
　㈠證人即本案餐廳之員工蘇芳萍於警詢中證稱：抗告人前於111
    年4月12日來店用餐，嗣於111年4月26日，到店反應其使用L
    INE Pay消費，未收到信用卡回饋。我們向抗告人解釋此為
    銀行活動，非餐廳辦理，抗告人猶不斷向我們爭取，在櫃檯
    使用我們公務電話聯絡銀行許久，最後銀行回覆無法給予消
    費回饋。抗告人於111年4月28日第2次到店，如同前次要求L
    INE Pay消費回饋，我們給與抗告人優惠券。抗告人於111年
    5月23日第3次到店，表示我們員工先前桌邊服務時，脫落口
    罩與其交談，使其身心不適，恐有確診疑慮，因店長不在，
    員工轉告公司主管會與其聯絡。抗告人於111年5月27日第4
    次到店，要求就先前員工脫落口罩與其交談一事給其交代，
    我向其表示服務疏失會懲處員工，但抗告人猶表示其身心未
    獲實質補償，希望我們表示誠意，我遂向抗告人詢問需表達
    何種誠意，抗告人不願明確說出口，一直糾結111年4月28日
    至111年5月27日間我們未給予回覆。因抗告人在櫃檯前大聲
    喧嘩，時間很長，現場有顧客用餐情緒受有影響，未用完餐
    點即快速結帳離開等語（北秩字卷第5至8頁）。
　㈡前開證人蘇芳萍之證述，核與卷附111年4月12日、111年4月2
    6日、111年4月28日、111年5月23日本案餐廳店內錄影畫面
    擷圖相符（北秩字卷第9至17頁），並與111年5月27日本案
    餐廳店內錄影畫面顯示：「（21：12：45）畫面開始時，抗
    告人已在本案餐廳內。（21：14：11）抗告人向店員詢問先
    前訴求之回復，並表示本案餐廳主管未致電抗告人。（21：
    15：02）店員表示將請主管致電抗告人，抗告人表示事發至
    今本案餐廳主管均未回覆，不需要主管致電。（21：15：50
    ）抗告人請本案餐廳之主管出面。（21：17：41）抗告人自
    行拖拉店內椅子至櫃檯前。（21：17：43）抗告人將椅子放
    置在櫃檯前走道中央。（21：17：54）抗告人坐在本案餐廳
    櫃檯前走道中央。（21：21：13）店員告知抗告人因本案餐
    廳需要營業，請抗告人移動至店外等候。（21：21：17）抗
    告人情緒激動且不願至店外等候。（21：22：08）店員接到
    本案餐廳主管來電，並將電話交與抗告人接聽。（21：23：
    14）抗告人站起後在櫃檯前通話。（21：25：52）抗告人坐
    回其放置在櫃檯前走道中央之椅子上通話。（21：27：26）
    抗告人持續坐在走道中間通話，期間陸續有客人進出及至櫃
    檯結帳。（21：33：58）抗告人起身站在櫃檯前通話。（21
    ：34：19）抗告人移動至本案餐廳外通話。（21：34：46）
    抗告人進入本案餐廳，並持續在櫃檯前通話。（21：42：55
    ）抗告人結束通話。（21：43：23）抗告人將放置在走道中
    央之椅子移動至靠近走道側邊，並坐在櫃檯前走道上。（21
    ：50：06）警方到場處理。」等節（北秩字卷第20、69至87
    頁），均無不合，足徵證人蘇芳萍前開所證，應屬實情。
　㈢抗告人為表達其對本案餐廳有關消費回饋、防疫措施之訴求
    ，於111年4月26日、111年4月28日、111年5月23日到店反應
    ，然因不滿本案餐廳處置，即於111年5月27日再度到店，擅
    自拖拉取用本案座椅，將本案座椅放置在本案餐廳櫃檯前、
    寬度僅約兩成年人可並肩通過之出入口走道中間，坐下大聲
    喧嘩，客觀上顯係就過往糾紛擴大發揮，妨害本案餐廳之營
    運，擾及場所之安寧秩序，逾越該事端在一般社會大眾觀念
    中所容許之合理範圍；且依抗告人之外顯行為，亦足推認其
    主觀上有滋擾場所之故意，自屬社會秩序維護法所處罰之「
    藉端滋擾公司行號」行為，至為明灼。
　㈣抗告人雖辯稱：我因身體、衣著、天氣等因素，不得已持本
    案座椅，坐在櫃檯前或走道側邊等待，雖因店員態度不佳而
    情緒激動，然未大聲喧嘩，主觀上非故意藉端滋擾店家，客
    觀上亦未影響本案餐廳營運云云，然與前開證人蘇芳萍之證
    述、本案餐廳店內錄影畫面所顯示之客觀狀況多有齟齬，顯
    非可取。況且，依前揭錄影檔案，可知案發當日21時17分許
    ，抗告人確實擅取本案座椅，坐在本案餐廳出入口走道中間
    ；同日21時21分許，店員因本案餐廳營業之故，要求抗告人
    移動至店外等候，然此際抗告人猶情緒激動，不願至店外等
    候，直至同日21時43分許，抗告人始將本案座椅移動至走道
    側邊，此間客人行經該出入口走道，因動線受阻，乃需刻意
    側身閃避本案座椅通過（參北秩字卷第81頁、卷附111年5月
    27日本案餐廳店內錄影檔案），足認抗告人確係以此行動，
    迫使本案餐廳回應其訴求，主觀上有藉由特定事端擴大發揮
    ，滋擾本案餐廳之故意，客觀上亦致本案餐廳營運受有影響
    ，擾及安寧秩序，甚屬明確，抗告人此部分辯解，僅屬卸責
    之詞，並不可採。
　㈤至抗告人陳稱：本案餐廳確有多數疏失，事發有因云云。然
    抗告人如就消費回饋、防疫糾紛事宜，認自身權益受損，對
    本案餐廳有所請求，當可循正常法律程序維護自身權利；且
    我國為法治國家，縱人民享有言論自由，仍應在可容許之合
    理範圍內表達，尚非即可藉端滋擾安寧秩序，妨害本案餐廳
    之營運。何況，社會秩序維護法「藉端滋擾公司行號」行為
    之成立，並不因藉端滋擾之行為人與受其滋擾之公司行號間
    ，有無其他糾紛存在而異其認定，是抗告人此部分辯解，無
    足憑為何等有利之認定。
五、綜上，原審認抗告人藉端滋擾公司行號，援引社會秩序維護
    法第45條第1項、第2項、第68條第2款規定（原審誤載為同
    條第1項第2款），對抗告人裁處罰鍰，經核認事用法均無違
    誤，裁處之罰鍰金額亦稱妥適，抗告人任執己見，指摘原裁
    定不當，求予撤銷，為無理由，應予駁回。
六、依社會秩序維護法第58條、第92條，刑事訴訟法第412條，
    裁定如主文。
中　　華　　民　　國   111    年    11    月    28    日
                  刑事第十二庭  審判長法  官  黃怡菁
                                      法  官  郭又禎
                                      法  官  劉庭維
上正本證明與原本無異。
本裁定不得抗告。
　　　　　　　　　　　　　　　　　　　書記官  陳福華
中　　華　　民　　國　　111 　年　　11　　月　　28　　日